【裁判字號】    91,聲,891
【裁判日期】    920226
【裁判案由】    
【裁判全文】
臺灣臺中地方法院民事裁定                          九十一年聲字第八九一號
    聲  請  人  大正汽車股份有限公司
    法定代理人  廖永豐
    送達代收人  顏貽涬
    相  對  人  甲○○
右當事人間聲請發還擔保金事件，本院裁定如左：
    主      文
聲請駁回。
聲請程序費用由聲請人負擔。
    理      由
一、本件聲請人聲請返還本院八十五年度裁全字第二六六九號提存事件之擔保金新台
    幣（下同）十萬元。其陳述略稱：聲請人與相對人間因請求清償債務事件，前遵
    鈞院八十五年裁全字第二六六九號民事裁定提存十萬元而聲請對相對人之財產為
    假扣押在案。茲因應供擔保之原因業已消滅，聲請人已於訴訟終結後定二十日以
    上之期間催告相對人行使權利而未行使，自得請求返還擔保金云云，並提出公示
    送達裁定影本一份、存證信函影本一份、提存書影本一份為憑。
二、按返還擔保金，依民事訴訟法第一百零六條準用同法第一百零四條之規定，須符
    合：(一)應供擔保之原因消滅者；(二)訴訟終結後供擔保人證明已定二十日以上之期
    間催告受擔保利益人行使權利而未行使者之要件，法院始得裁定返還擔保金。至
    所謂應供擔保之原因消滅者，在釋明假扣押之原因而供擔保之場合，因其係擔保
    債務人因假扣押所受之損害，故必待無損害發生，或債權人本案訴訟全部勝訴確
    定，或就債務人所生之損害已經賠償時，始得謂供擔保之原因消滅（最高法院五
    十三年台抗字第二七九號判例及最高法院六十九年度台抗字第二八六號裁判參照
    ）。又所謂訴訟終結，在因假扣押所供擔保之情形，因該擔保係為保障受擔保利
    益人因不當假扣押所受損害而設，倘執行法院已依假扣押裁定實施假扣押之執行
    ，則在供擔保人撤回假扣押之執行前，受擔保利益人所受損害仍可能繼續發生，
    損害額既未確定，自無強令其行使權利之理。故在假扣押所供之擔保，供擔保人
    依民事訴訟法第一百零六條準用同法第一百零四條第一項第二款規定，聲請以裁
    定命返還其擔保金之場合，必供擔保人已撤回假扣押之執行，始得謂與民事訴訟
    法第一百零四條第一項第二款所定之「訴訟終結」相當，而得依該條款行使定期
    催告之權利（最高法院八十六年度台抗字第五十三號判決參照）。經查：本件聲
    請人主張應供擔保之原因業已消滅，然並未釋明有何債權人本案訴訟全部勝訴確
    定，或就債務人所生損害已經賠償之情形，且經本院調閱本件相關執行案卷（八
    十五年度全字第二六六九號、八十五年度執全字第一九二五號、八十三年度執字
    第八四八一號、八十八年度執字第九六四０號、八十九年度裁全聲字第三九三號
    ）查核結果，查本院前已依聲請人之聲請實施假扣押（八十五年度執全字第一九
    二五號），惟聲請人嗣僅聲請撤銷本院八十五年度裁全七字第二六六九號假扣押
    裁定，並未聲請撤回該假扣押執行，是假扣押程序現仍進行中，自難遽認對相對
    人無損害發生，即難認有應供擔保原因業已消滅之情形；再如上開最高法院判決
    要旨所示，本件聲請人既尚未撤回假扣押執行，自亦不得謂訴訟終結。是本件聲
    請人之聲請不合首開返還擔保金之要件，不應准許，應予駁回。
三、依民事訴訟法第九十五條、第七十八條裁定如主文。
中      華      民      國    九十二    年       二     月     二十六   日
                              臺灣臺中地方法院民事第一庭
~B法      官  吳幸芬
右為正本係照原本作成。
如對本裁定抗告應於送達後十日內向本院提出抗告狀。
中      華      民      國    九十二    年       二     月     二十六   日
~B法院書記官


司法院資訊處製作；財團法人民間司法改革基金會備份。
